【裁判字號】    95,上訴,634
【裁判日期】    950712
【裁判案由】    違反毒品危害防制條例
【裁判全文】
臺灣高等法院臺南分院刑事判決
上  訴  人
即  被  告  甲○○
上列上訴人即被告因違反毒品危害防制條例案件，不服臺灣臺南
地方法院95年度訴字第91號中華民國95年3月30日第一審判決（
起訴案號：臺灣臺南地方法院檢察署94年度毒偵字第3052號；併
辦案號：臺灣臺南地方法院檢察署95年度毒偵字第1345號），提
起上訴，本院判決如下：
    主      文
原判決關於施用第一級毒品及定執行刑部分均撤銷。
甲○○連續施用第一級毒品，累犯，處有期徒刑壹年，扣案海洛
因壹包（驗餘淨重零點零捌公克）沒收銷燬，前開海洛因之空裝
包袋壹只（重零點貳零公克）沒收。
其他上訴駁回 (即施用第二級毒品所處有期徒刑參月部分)。
上列第二項施用第一級毒品撤銷部分所處有期徒刑壹年與上訴駁
回部分 (即施用第二級毒品所處有期徒刑參月)，應執行有期徒
刑壹年貳月。扣案海洛因壹包（驗餘淨重零點零捌公克）沒收銷
燬，前開海洛因之空裝包袋壹只（重零點貳零公克）沒收。
    事      實
一、甲○○前因違反毒品危害防制條例（施用第一級毒品）案件
    ，經臺灣臺南地方法院於民國（下同）九十一年一月三十一
    日，以九十一年度毒聲字第一六三號裁定，令入勒戒處所施
    以觀察、勒戒，因有繼續施用毒品之傾向，復由臺灣臺南地
    方法院於九十一年十二月二十七日，以九十一年度毒聲字第
    二二○三號裁定，令入戒治處所施以強制戒治，甫於九十二
    年十二月二十三日因執行完畢釋放出所。其另因詐欺案件，
    經臺灣臺南地方法院於九十三年一月九日，以九十三年度簡
    字第一號判決，判處有期徒刑四月，上訴後復經撤回上訴而
    確定，甫於九十三年八月三十日因易科罰金執行完畢。詎其
    猶不知悔改，竟於強制戒治執行完畢釋放後五年內，復分別
    基於施用第一級毒品海洛因之概括犯意及施用第二級毒品安
    非他命之犯意，自九十二年十二月二十三日以後起，至九十
    五年三月二十九日止，分別臺南縣南化鄉西埔村西埔87號住
    處、或在臺南市○○路旁加油站等處所，連續以將第一級毒
    品海洛因置於注射針筒後皮下注射之方式，施用第一級毒品
    海洛因多次；並於九十四年十一月二十八日二十二時五十分
    採尿時往前回溯九十六小時內某時，在不詳處所，施用第二
    級毒品安非他命乙次。嗣於九十四年十一月二十八日十九時
    四十五分許，因其在臺南市安平區○○○街六十巷三十五號
    前行跡可疑遭警盤查，當場在其身上扣得第一級毒品海洛因
    一包（驗餘淨重○點○八公克，空包裝重○點二公克；獲案
    毒品表記載毛重○點二公克），而警方經甲○○同意採集其
    尿液送驗結果亦呈現安非他命類（安非他命及甲基安非他命
    ）、鴉片類（可待因及嗎啡）陽性反應；嗣又於95年3月30
    日下午7時許，經警在高雄縣美濃鎮○○路50號前查獲，經
    警採尿送驗後呈有鴉片類（可待因及嗎啡）陽性反應，始知
    悉上情。
二、案經臺南市警察局第六分局報請臺灣臺南地方法院檢察署檢
    察官偵查起訴及高雄縣警察局旗山分局報請臺灣臺南地方法
    院檢察署檢察官送請併案。
    理      由
一、本件被告甲○○經本院合法傳喚，無正當理由不到庭，惟據
    被告甲○○於原審審理部分當庭表示認罪，而以簡式審判程
    序加以審理，此有原審九十五年三月十六日準備程序筆錄及
    同日審判筆錄各一份附卷足憑，則依據刑事訴訟法第二百七
    十三條之二、同法第一百五十九條第二項之規定，原審所為
    之審理部分不適用傳聞法則有關限制證據能力之相關規定，
    合先敘明。
二、上揭事實，業據被告甲○○於原審審理時坦承不諱，並當庭
    為認罪之表示，雖被告經本院合法傳喚，無正當理由不到庭
    惟據被告經警採集之尿液檢體送驗結果呈鴉片類（嗎啡及可
    待因）、安非他命類（安非他命及甲基安非他命）陽性反應
    ，此有長榮大學於九十四年十二月十三日、台灣檢驗科技股
    份有限公司九十五年四月十七日所出具之確認報告（檢體編
    號：Ｆ－四一○）、送驗尿液及年籍對照表各一紙在卷可稽
    。又查：扣案之白色粉末一包，經送法務部調查局鑑驗結果
    為含第一級毒品海洛因成分，為第一級毒品海洛因（驗餘淨
    重○點○八公克，空包裝重○點二公克；獲案毒品表記載毛
    重為○點二公克），此有該局九十五年二月七日調科壹字第
    二○○○○六○一五號鑑定通知書、獲案毒品表、毒品初步
    檢驗報告單、扣押物品目錄表及扣押書各一紙存卷可按。此
    外，復有行政院衛生署嘉南療養院九十五年三月十日嘉南般
    字第○九五○○○一○七六號函（內容意旨為：被告於九十
    四年八月十四日至同月二十日在嘉南療養院住院期間，未曾
    服用會造成尿液檢驗呈安非他命陽性反應之藥物）一紙附卷
    可考，本院並參諸海洛因經注射入人體後，約百分之八十於
    二十四小時內自尿中排出，一般而言，尿液中能否驗出嗎啡
    陽性反應與其投與量、投與途徑、採尿時間、個人體質及檢
    驗方法之靈敏度有關，國外曾有文獻報導注射六毫克之海洛
    因鹽酸鹽，其代謝物嗎啡之平均可檢出時限約為二十六小時
    ；安非他命經口服投與後約百分之七十於二十四小時內自尿
    中排出，約百分之九十於九十六小時內自尿中排出，由於目
    前國內尿液中甲基安非他命之檢驗僅為鑑定其是否呈陽性反
    應尚未定其含量，且甲基安非他命成分之檢出與其投與方式
    、投與量、個人體質、採尿時間與檢測儀器之精密度等諸多
    因素有關，因此僅憑尿液中呈安非他命陽性反應，並無法確
    實推算吸食時間距採集時間之長短，惟依上述資料推斷，最
    長可能不會超過四日等情，迭經行政院衛生署藥物食品檢驗
    局以八十一年九月八日（八一）藥檢壹字第八一一四八八五
    號函、八十一年二月八日（八一）藥檢壹字第○○一一五六
    號函述明斯旨綦詳，故認被告上揭於原審及併辦部分於警詢
    之自白與事實相符。次查：被告前因違反毒品危害防制條例
    （施用第一級毒品）案件，經臺灣臺南地方法院於九十一年
    一月三十一日，以九十一年度毒聲字第一六三號裁定，令入
    勒戒處所施以觀察、勒戒，因有繼續施用毒品之傾向，復由
    臺灣臺南地方法院於九十一年十二月二十七日，以九十一年
    度毒聲字第二二○三號裁定，令入戒治處所施以強制戒治，
    而於九十二年十二月二十三日因執行完畢釋放出所，亦有臺
    灣臺南地方法院檢察署刑案資料查註紀錄表、受觀察勒戒人
    毒品及前科紀錄簡列表、臺灣高等法院被告前案紀錄表各一
    份在卷足憑，而可認定。綜上所述，本件事證明確，被告施
    用第一級毒品海洛因多次及第二級毒品安非他命乙次之犯行
    ，均堪以認定，應依法論科。
三、按海洛因、安非他命分屬毒品危害防制條例第二條第二項第
    一款、第二款所規定之第一級毒品、第二級毒品。核被告甲
    ○○所為，係違反毒品危害防制條例第十條第一項、第二項
    之施用第一、二級毒品罪。其持有第一級毒品海洛因及第二
    級毒品安非他命之低度行為，已分別為其施用第一級毒品海
    洛因及第二級毒品安非他命之高度行為所吸收，而不另論罪
    。又臺灣臺南地方法院檢察署95年度毒偵字第1345號併案部
    分，本院經核與檢察官起訴之犯罪事實有連續犯裁判上一罪
    之關係，屬同一事實，本院自得併予審理，亦此明。又九
    十四年二月二日修正，九十五年七月一日施行之刑法第五十
    六條則刪除連續犯之規定，本件被告先後二次竊盜之行為，
    均在新刑法施行前，若對被告依行為後之法律即數罪併罰對
    被告為不利，因此比較新舊法結果，應以修正施行前即行為
    時之刑法第五十六條有利於行為人。被告施用第一級毒品海
    洛因多次之犯行，時間緊接，所犯係犯罪  構成要件相同之
    罪名，顯均係基於概括之犯意反覆為之，為連續犯，應依刑
    法第五十六條之規定，論以一罪，並加重其刑。
四、撤銷部分：
  (一)原審就施用第一級毒品部分予以論罪科刑，並量處有期徒刑
    拾月，固非無見。惟查：原審就臺灣臺南地方法院檢察署95
    年度毒偵字第1345號被告又施用第一級毒品併案部分，原審
    未及審理，即有未洽。被告上訴意旨空言主張原審判決不當
    ，雖不足採，惟原判決既有可議，自應由本院將原判決關於
    施用第一級毒品及定執行刑部分撤銷改判。爰審酌被告有多
    項前科，素行非佳，且其因施用毒品犯行，迭經觀察、勒戒
    及強制戒治之治療程序，竟仍不思悔改，徹底袪除施用毒品
    之惡習，仍然繼續施用，可知其顯深陷毒癮難以自拔，其意
    志力甚為薄弱，未能善體國家設置觀察、勒戒機構，協助毒
    品施用者戒除毒癮之美意，惟念及其施用毒品之犯行，在本
    質上乃屬戕害身心健康之行為，其尚未有嚴重破壞社會秩序
    或侵害他人權益之情形，又斟酌其始終坦認施用第一級毒品
    海洛因犯行，犯罪後態度等一切情狀，量處如主文第二項所
    示之有期徒刑壹年。又扣案之毒品海洛因一包（驗餘淨重○
    點○八公克），屬毒品危害防制條例第二條第二項第一款之
    第一級毒品，應依毒品危害防制條例第十八條第一項前段之
    規定，宣告沒收銷燬之。而包裝前開海洛因使用之空包裝袋
    一個（重○點二公克），係用於包裹毒品，防止毒品漏逸、
    潮濕，以便於被告持有、施用毒品，為被告所有供其犯本案
    施用毒品所用之物，並非毒品危害防制條例第二條所稱之第
    一級毒品，雖因係包裝上開第一級毒品海洛因而與之密切接
    觸，然既經鑑定機關就之與毒品分別鑑析其重量，有前開鑑
    定通知書一紙附卷可憑，即足證該空包裝袋與毒品，並無不
    可析離之關係，不能視為毒品之一部分，自應依刑法第三十
    八條第一項第二款之規定宣告沒收。
  (二)被告行為後，刑法第56條連續犯之規定，業於94年1月7日修
    正公布刪除，並於95年7月1日施行，則被告之犯行，因行為
    後新法業已刪除連續犯之規定，此刪除雖非犯罪構成要件之
    變更，但顯已影響行為人刑罰之法律效果，自屬法律有變更
    ，依新法第2條第1項規定，比較新、舊法結果，仍應適用較
    有利於被告之行為時法律即舊法論以連續犯（最高法院95年
    第8次刑事庭會議決議參照)。又行為後法律有變更者，依修
    正前刑法第2條第1項之規定，以適用裁判時法為原則，如行
    為時法有利於行為人，則例外適用行為時法；依修正後刑法
    第2條第1項規定，以適用行為時法為原則，惟如裁判時法有
    利於行為人，則例外的適用裁判時法。以往實務見解，認原
    判決未及比較適用新舊法時，上訴後，雖比較結果以舊法有
    利於行為人，而原判決別無其他撤銷事由，仍應由本院以此
    為由撤銷改判。惟修正後之規定係以適用行為時法為原則，
    因此原判決雖未及比較適用，然上訴本院後，經比較新舊法
    ，行為後之法律並非較有利於行為人，仍應適用行為時法，
    則原判決適用行為時法之連續犯規定即無不當，則適用連續
    犯之規定，此部分自不構成撤銷之事由，附此明。
五、上訴駁回部分：
    原審就被告施用施用第二級毒品部分，適用毒品危害防制條
    例第10條第2項之規定，並爰審酌被告犯罪之動機、目的、
    手段，其品性、生活狀況、智識程度、犯罪所生之損害，及
    犯罪後態度等一切情狀，量處有期徒刑三月。此部分本院經
    核其認事用法，均無不當，量刑亦稱妥適。被告就此部分上
    訴意旨，空言認原審判決不當云云，為無理由，應予駁回。
六、而被告所犯前開二罪，犯意各別，行為互殊，應予分論併罰
    。再被告前因詐欺案件，經臺灣臺南地方法院於九十三年一
    月九日，以九十三年度簡字第一號判決，判處有期徒刑四月
    ，上訴後經撤回上訴而確定，甫於九十三年八月三十日因易
    科罰金執行完畢，此有臺灣高等法院被告前案紀錄表乙份在
    卷可按，其於五年以內再犯本件有期徒刑以上之罪，為累犯
    ，應依刑法第四十七條之規定，加重其刑，並就施用第一級
    毒品部分依刑法第七十條之規定，遞加重之。
七、上列主文第二項施用第一級毒品撤銷部分所處有期徒刑壹年
    與上訴駁回部分 (即施用第二級毒品所處有期徒刑參月)，
    應執行有期徒刑壹年貳月。扣案海洛因壹包（驗餘淨重零點
    零捌公克）沒收銷燬，前開海洛因之空裝包袋壹只（重零點
    貳零公克）沒收。
八、被告經合法傳喚，無正當理由不到庭，爰不待其陳述逕行判
    決。
據上論結，應依刑事訴訟法第368條、第369條第一項前段、第36
4條、第299條第一項前段、第371條，毒品危害防制條例第10 條
第1項、第2項、第18條第1項前段，刑法第11條前段、第2條第1
項、修正前刑法第56條、刑法第47條、第38條第1項第2款、第51
條第5款，判決如主文。
本案經檢察官李傳來到庭執行職務。
中    華    民    國    95    年    7     月    12    日
                  刑事第五庭  審判長法  官  楊明章
                                    法  官  戴勝利
                                    法  官  顏基典
以上正本證明與原本無異。
施用第一級毒品部分如不服本判決，應於收受本判決後十日內向
本院提出上訴書狀。其未敘述上訴理由者並得於提起上訴後十日
內向本院補提理由書狀（均須按他造當事人之人數附繕本）「切
勿逕送上級法院」。
其餘部分不得上訴。
                                    書記官  呂嘉文
中    華    民    國    95    年    7     月    12    日
【附錄】本判決論罪科刑法條：
附錄本案論罪科刑法條：
毒品危害防制條例第10條
施用第一級毒品者，處6月以上5年以下有期徒刑。
施用第二級毒品者，處3年以下有期徒刑。


司法院資訊處製作；財團法人民間司法改革基金會備份。
